【裁判字號】    98,聲,5226
【裁判日期】    981023
【裁判案由】    定其應執行刑
【裁判全文】
臺灣板橋地方法院刑事裁定              98年度聲字第5226號
聲  請  人  臺灣板橋地方法院檢察署檢察官
受  刑  人  甲○○
上聲請人因受刑人數罪併罰有2 裁判以上，聲請定其應執行之刑
（98年度執聲字第3506號），本院裁定如下：
    主  文
甲○○因犯如附表所示各罪，所處如附表所載之刑，應執行有期
徒刑貳年。
    理  由
一、本件聲請以：受刑人甲○○因犯竊盜等案件，先後經判決確
    定如附件一覽表所載，應依刑法第53條、第51條第5 款，定
    其應執行之刑，爰依刑事訴訟法第477 條第1 項聲請定其應
    執行刑等意旨前來。
二、按數罪併罰，有2 裁判以上者，依刑法第51條規定，定其應
    執行刑；又應依刑法第51條第5 款規定，定其應執行之刑者
    ，由該案犯罪事實最後判決之法院之檢察官，聲請該法院裁
    定之，刑法第53條、刑事訴訟法第477 條第1 項分別定有明
    文。次按，法律上屬於自由裁量之事項，有其外部性界限及
    內部性界限，並非概無拘束。依據法律之具體規定，法院應
    在其範圍選擇為適當之裁判者，為外部性界限；而法院為裁
    判時，應考量法律之目的及法律秩序之理念所在者，為內部
    性界限。法院為裁判時，二者均不得有所踰越。在數罪併罰
    ，有2 裁判以上，定其應執行之刑之案件，法院所為刑之酌
    定，固屬自由裁量之事項，然仍應受前揭外部性界限及內部
    性界限之拘束（最高法院80年度臺非字第473 號判例要旨參
    照）。查本件受刑人甲○○所犯如附表編號1 至3 所示竊盜
    、詐欺、偽造文書罪等，前經臺灣臺北地方法院以98年度訴
    字第220 號判決【本院按：附表編號2 之「確定判決案號」
    欄，原載為「98年度訴字第330 號」，核係誤繕，應予更正
    為如上案號，併此說明】，分別宣告所犯竊盜共4 罪，各處
    有期徒刑3 月、所犯詐欺共2 罪，各處有期徒刑4 月、所犯
    偽造文書罪，處有期徒刑4 月；又其犯如附表編號4 、5 載
    記之詐欺、竊盜罪，則經本院分別以98年度簡字第677 號、
    98年度簡字第2324號等2 判決，各判處有期徒刑4 月，且均
    諭知如易科罰金，以新臺幣1,000 元折算1 日之標準確定在
    案；再，受刑人所犯如附表編號1 至4 列示各罪，亦有為臺
    灣臺北地方法院以98年6 月15日98年度聲字第1311號裁定其
    應執行有期徒刑1 年9 月，有聲請人提出前揭各該判決書、
    裁定書在卷足考。是依如上說明，本院經審酌該外部性界限
    及內部性界限，酌定受刑人甲○○應執行之有期徒刑為2 年
    。
三、另按司法院釋字第662 號解釋謂以：「中華民國94年2 月2
    日修正公布之現行刑法第41條第2 項，關於數罪併罰，數宣
    告刑均得易科罰金，而定應執行之刑逾6 個月者，排除適用
    同條第1 項得易科罰金之規定部分，與憲法第23條規定有違
    ，並與本院釋字第366 號解釋意旨不符，應自本解釋公布之
    日起失其效力。」，故對於數罪併罰，數宣告刑均得易科罰
    金，而定應執行之刑超過6 個月之案件，依司法院釋字第66
    2 號、第366 號解釋意旨，仍得易科罰金。再以，刑法第41
    條之易科罰金，如判決主文內漏未記載，而因被告身體、教
    育、職業或家庭等關係，執行顯有困難時，被告及檢察官均
    有聲請權，司法院院字第1356號解釋可資參照。復按定執行
    刑之裁定視同判決，是如數罪併罰中均有易科罰金之情形，
    且均已確定，於合併定執行刑時，關於易科罰金，應依原確
    定裁判所諭知之標準折算（最高法院72年度第10次刑事庭會
    議決議意旨參照）。是查，本件受刑人所犯附表編號1 至5
    所示竊盜、詐欺、偽造文書共9 罪，均係最重本刑為5 年以
    下有期徒刑之罪名，且各受6 個月以下有期徒刑之宣告，即
    應於判決主文記載依刑法第41條第1 項所定之易科罰金折算
    標準。惟前開各罪，其中有關臺灣臺北地方法院以98年度訴
    字第220 號原確定判決判處之各宣告刑（詳如附表編號1 、
    2 、3 所示），皆未予諭知其易科罰金折算標準；至附表編
    號4 、5 記載之罪，則為本院分別以98年度簡字第677 號、
    98年度簡字第2324號，各宣告如易科罰金，以新臺幣1,000
    元折算1 日之標準確定；嗣據臺灣臺北地方法院以98年6 月
    15日98年度聲字第1311號更定受刑人甲○○應執行之刑時，
    亦未併為易科罰金折算標準之諭知，此有卷附旨開各該判決
    書、裁定書足可憑稽。揆諸上揭司法院釋字第662 號、第36
    6 號解釋及司法院院字第1356號解釋意旨，仍應先由被告（
    即本件受刑人甲○○）或檢察官聲請諭知易科罰金之折算標
    準後，本院方可依前述最高法院72年度第10次刑事庭會議決
    議意旨，就附表編號1 至5 列示各罪定執行刑時，依原確定
    裁判所諭知之標準折算，併予宣告本件受刑人所定應執行刑
    期適用之易科罰金折算標準。綜上，聲請人列陳如附表編號
    1 、2 、3 所示各罪，固屬於得易科罰金之罪名，且各受6
    個月以下有期徒刑之宣告，然其等均未據原確定判決諭知其
    易科罰金折算標準，聲請人復未於本案中，併同請求就如上
    各罪之宣告刑暨定其應執行之刑，諭知易科罰金之折算標準
    ，是本院對於附表編號1 至5 載記各罪，雖審認聲請人所為
    請求係屬正當，而酌定其應執行之刑，惟仍無從循據前揭司
    法院釋字第662 號、第366 號解釋與最高法院72年度第10次
    刑事庭會議決議等意旨，依原確定裁判所諭知之標準折算，
    併就本件受刑人甲○○經定應執行有期徒刑2 年，諭知其適
    用之易科罰金折算標準，附此敘明。
四、爰依刑事訴訟法第477 條第1 項，刑法第51條第5 款，裁定
    如主文。
中    華    民    國    98    年    10    月    23    日
                        刑事第5 庭法  官  黎錦福
上列正本證明與原本無異。
如不服本裁定，應於裁定送達後5 日內敘明抗告理由，向本院提
出抗告狀。
                                  書記官  蔡麗春
中    華    民    國    98    年    10    月    23    日


司法院資訊處製作；財團法人民間司法改革基金會備份。
